【裁判字號】    99,毒抗,92
【裁判日期】    990726
【裁判案由】    聲請觀察勒戒
【裁判全文】
臺灣高等法院高雄分院刑事裁定          99年度毒抗字第92號
抗  告  人  臺灣高雄地方法院檢察署檢察官
被      告  甲○○
上列抗告人因聲請對被告觀察勒戒案件，不服臺灣高雄地方法院
中華民國99年6 月14日裁定（99年度審毒聲字第860 號），提起
抗告，本院裁定如下：
    主  文
抗告駁回。
    理  由
一、本件抗告意旨略以：按毒品危害防制條例第20條、第23條規
    定，犯同法第10條之罪者，檢察官應聲請法院裁定，令被告
    入勒戒處所觀察、勒戒及戒治處所強制戒治，而觀察、勒戒
    或強制戒治執行完畢釋放後5 年內再犯同法第10條之罪者，
    應依法追訴；如5 年後再犯則由檢察官聲請觀察、勒戒及強
    制戒治。本件事實符合上開法律由檢察官聲請觀察勒戒及強
    制戒治。另最高法院95年第7 次決議及97年第5 次決議明顯
    違反毒品危害防制條例第20條第3 項、第23條第2 項規定，
    原審法院加以引用，容有違誤等語。
二、原裁定略以：(一)、按毒品危害防制條例於民國92年7 月9 日
    修正公布，自93年1 月9 日施行，其中第20條、第23條將施
    用毒品之刑事處遇程序，區分為「初犯」及「5 年內再犯」
    、「5 年後再犯」。依其立法理由之說明：「初犯」，經觀
    察、勒戒或強制戒治後，應為不起訴處分或不付審理之裁定
    ；經觀察、勒戒或強制戒治執行完畢釋放後，「5 年內再犯
    」者，因其再犯率甚高，原實施之觀察、勒戒及強制戒治既
    已無法收其實效，爰依法追訴或裁定交付審理。至於經觀察
    、勒戒或強制戒治執行完畢釋放後，「5 年後再犯」者，前
    所實施之觀察、勒戒或強制戒治已足以遮斷其施用毒品之毒
    癮，為期自新及協助其斷除毒癮，仍適用「初犯」規定，先
    經觀察、勒戒或強制戒治之程序。從而依修正後之規定，僅
    限於「初犯」及「5 年後再犯」2 種情形，始應先經觀察、
    勒戒或強制戒治程序。倘被告於5 年內已再犯，經依法追訴
    處罰，縱其第3 次（或第3 次以上）再度施用毒品之時間，
    在初犯經觀察、勒戒或強制戒治執行完畢釋放5 年以後，已
    不合於「5 年後再犯」之規定，且因已於「5 年內再犯」，
    顯見其再犯率甚高，原實施觀察、勒戒或強制戒治，已無法
    收其實效，即應依該條例第10條處罰（最高法院95年第7 次
    刑事庭會議決議參考）；次按於93年1 月9 日毒品危害防制
    條例修正前，初犯施用毒品罪，並於5 年內再犯，依修正前
    毒品危害防制條例規定，追訴處罰同時施以強制戒治，嗣於
    毒品危害防制條例修正後第3 次再犯施用毒品罪，雖距前次
    強制戒治已逾5 年，然其既曾於5 年內再犯，基於前揭同一
    理由，亦應依毒品危害防制條例第10條規定追訴處罰（最高
    法院97年第5 次刑事庭會議決議參考）。(二)、經查，被告曾
    於88年間因施用毒品案件，經臺灣高雄地方法院裁定送觀察
    勒戒，因無繼續施用毒品傾向，於88年11月18日執行完畢釋
    放，經臺灣高雄地方法院檢察署檢察官以88年度毒偵字第24
    17號不起訴處分在案。又於前揭觀察勒戒執行完畢後5 年內
    ，再犯施用毒品案件，經臺灣高雄地方法院裁定送強制戒治
    ，於89年11月16日停止戒治付保護管束，嗣經撤銷停止戒治
    ，入臺灣屏東戒治所執行強制戒治，於90年9 月27日執行完
    畢，同案經臺灣高雄地方法院檢察署檢察官以89年度毒偵字
    第2513號聲請簡易判決處刑，臺灣高雄地方法院以89年度雄
    簡字第1032號判處有期徒刑4 月確定，有被告前案紀錄表在
    卷可查，是被告於初犯施用毒品行為經觀察勒戒執行完畢釋
    放後之5 年內再犯施用毒品罪，並經追訴處罰同時施以強制
    戒治，雖被告本次於99年3 月9 日20時許回溯24小時內某時
    施用毒品行為，距其前次強制戒治已逾5 年，惟被告既有前
    揭初犯施用毒品罪經觀察勒戒執行完畢5 年內再犯之情形，
    已不合於「5 年後再犯」之規定，且顯見其再犯率甚高，依
    前開規定及說明，應依毒品危害防制條例第10條規定逕予追
    訴處罰，因認檢察官本件聲請，於法未合，而裁定駁回。經
    核並無不合，此乃現行實務上之見解，檢察官仍執前詞提起
    抗告，為無理由，應予駁回。
三、據上論結，應依刑事訴訟法第412 條，裁定如主文。
中    華    民    國    99    年    7     月    26    日
                刑事第六庭  審判長法  官  王憲義
                                  法  官  簡志瑩
                                  法  官  邱永貴
以上正本證明與原本無異。
不得再抗告。
中    華    民    國    99    年    7     月    26    日
                                  書記官  鄭翠芬

司法院資訊處製作；財團法人民間司法改革基金會備份。
